【裁判字號】    98,消債更,408
【裁判日期】    981111
【裁判案由】    更生事件
【裁判全文】
臺灣臺北地方法院民事裁定           98年度消債更字第408號
聲  請  人即
債  務  人  甲○○
代  理  人  陳香如律師
上列當事人因消費者債務清理事件聲請更生，本院裁定如下：
    主    文
聲請駁回。
聲請程序費用由聲請人負擔。
    理    由
一、按債務人對於金融機構因消費借貸、自用住宅借款、信用卡
    或現金卡契約而負債務，在聲請更生或清算前，應提出債權
    人清冊，以書面向最大債權金融機構請求協商債務清償方案
    並表明共同協商之意旨，消費者債務清理條例第151條第1項
    定有明文。次按債務人與金融機構協商成立者，不得聲請更
    生或清算，但因不可歸責於己之事由，致履行顯有重大困難
    者，不在此限；本條例施行前，債務人依金融主管機關協調
    成立之中華民國銀行公會會員辦理消費金融案件無擔保債務
    協商機制與金融機構成立之協商，準用前項之規定，同條例
    第151條第5項、第6項亦有明文。依據上述規定可知，債務
    清償方案成立後，固應由債務人按其條件履行，惟如協商所
    成立之條件依債務人之收入已發生履行顯有重大困難，或其
    後發生情事變更，在清償期間收入或收益不如預期，致該方
    案履行困難甚或履行不能，因不可歸責於己，始能聲請更生
    或清算，此項規定旨在避免債務人任意毀諾已成立之協商，
    濫用更生或清算之裁判上債務清理程序。又按裁定經宣示後
    ，為該裁定之法院、審判長、受命推事或受託推事受其羈東
    ；不宣示者，經送達後受其羈束。民事訴訟法第238條定有
    明文。該條文並為消費者債務清理條例第15條規定準用之。
    另法院所為之裁定，除法律另有規定外（如消費者債務清理
    條例第36條第5項規定與確定判決有同一效力），雖無如判
    決有既判力存在，但如法院已就為裁定基礎之事實調查並據
    而為判斷，該裁定內容所作程序上之判斷，仍非全無一定之
    實質上確定力，基於訴訟經濟及訴訟利益之考量，除於原裁
    定後，因有新事實發生，原裁定之基礎事實已生變更外，原
    裁定之當事人，不得就原裁定所為之判斷，再為爭執，合先
    敘明。
二、本件聲請意旨略以：其因消費借貸、現金卡及信用卡契約而
    對金融機構負有債務，因有不能清償債務情事，於消費者債
    務清理條例施行前，依照中華民國銀行公會會員辦理消費金
    融案件無擔保債務協商機制與金融機關成立協商，而與最大
    債權銀行成立120期、每期清償新臺幣（下同）23,929元之
    協商，然聲請人每月薪資收入扣除勞健保費用後為23,929元
    ，除償還上開協商債務外，聲請人復需每月償還民間債權人
    （積欠民間互助會會首1,050,000元），從而該協商方案實
    超出聲請人所能負擔之範圍，聲請人於96年間週末尚至工地
    兼差勉強彌足缺口，嗣因於96年11月初於工地摔倒傷致腰椎
    致無法久站，以致週末無法再至工地兼差粗活之工作以增添
    收入，致使聲請人於96年11月後無法依協商如期清償，準此
    ，聲請人收入扣除債權人提出之每月清償金額，迄今已使聲
    請人無法維持最低基本生活，致無力償還不得已而毀諾，此
    應為不可歸責於債務人而致履行顯有重大困難之事由；又聲
    請人之無擔保或無優先權之債務總額未逾12,000,000元，復
    未經法院裁定開始清算程序、許可和解或宣告破產，應得聲
    請更生，爰依消費者債務清理條例第151條第5項規定聲請更
    生。
三、查聲請人前曾於民國97年4月28日依據消費者債務清理條例
    第3條之規定，向本院為更生之聲請，經本院調查後，於98
    年5月14日以97年度消債更字第73號為駁回之裁定，聲請人
    不服該裁定，提起抗告，經本院合議庭於98年7月29日以98
    年度消債抗字第189號駁回抗告而確定之事實，業據本院調
    閱本院97年度消債更字第73號、98年度消債抗字第189號卷
    宗核閱屬實；而經本院檢視聲請人於97年度消債更字第73號
    之聲請事實與本件聲請事實，除聲請人積欠之債務金額由4,
    350,427元減為3,038,315元外，僅薪資收入由每月實際收入
    33,461元，減為23,929元，此有本件聲請人提出之聲請狀、
    聲請人於97年度消債更字第73號聲請狀在卷可據；再經本院
    檢視聲請人所提出薪資收入證明，其於大唐公司98年9月之
    薪資收入，本薪12,240元、職務加給7,160元、交通津貼1,8
    00元、主管津貼12,000元，合計為33,200元，另有伙食津貼
    1,800元，合計為35,000元，扣除勞保費545元、健保費990
    元及代收款11,155元，則為22,310元，此有聲請人所提出大
    唐公司98年9月薪資單在卷可稽；而上述薪資所扣除之「代
    收款」11,155元之性質，經本院聯絡聲請人代理人請其說明
    ，上述「代收款」仍為聲請人薪資之部分，係為避稅等語，
    有本院公務電話紀錄1紙在卷可證，依據上述說明，「代收
    款」11,155元，仍屬聲請人之實際薪資收入，則聲請人每月
    實際薪資收入應為（22,310元＋11,155＝33,465元），尚較
    聲請人於97年度消債更字第73號聲請狀所載33,461元為多；
    而聲請人前於97年度消債更字第73號更生事件之聲請，方於
    98年7月29日經本院合議庭抗告駁回在案，聲請人又於98 年
    10月15日再次提出更生聲請，且其聲請之基礎事實，經上述
    之論述，顯見並無不利於聲請人，而致使聲請人履行協商條
    件困難甚或履行不能，且因不可歸責於己之新發生事實存在
    ，則依據上述，聲請人再提出本件更生聲請，係就法院已裁
    定確定之事實，再為爭執，其主張有符合消費者債務清理條
    例第151條規定之事實，即無所據。
四、故本件聲請人聲請更生，要與消費者債務清理條例第151條
    之規定有間，應屬聲請更生之要件不備，是項不備復無從補
    正，爰依同條例第8條之規定，駁回其更生之聲請。
中    華    民    國    98    年    11    月    11    日
              民事第五庭    法      官  陳杰正
上為正本係照原本作成
如不服本裁定，應於裁定送達後10日內，以書狀向本院提出抗告
，並繳納抗告費新臺幣1千元
中    華    民    國    98    年    11    月    11    日
                            書  記  官  王怡屏

司法院資訊處製作；財團法人民間司法改革基金會備份。
